【裁判字號】    90,裁,1090
【裁判日期】    901227
【裁判案由】    徵收物開放公用
【裁判全文】
最  高  行  政  法  院  裁  定                    九十年度裁字第一○九○號
    抗  告  人  榮星企業股份有限公司
    代  表  人  甲○○
    相  對  人  臺北市政府工務局公園路燈工程管理處
    代  表  人  楊  綱
    訴訟代理人  黃鴻圖  律師
右當事人間因徵收物開放公用事件，抗告人對於中華民國八十九年十月十八日臺北高
等行政法院八十九年度訴字第九八號裁定提起抗告。本院裁定如左︰
    主  文
原裁定廢棄，發回臺北高等行政法院。
    理  由
本件抗告人起訴主張：臺北市政府地政處雖於民國七十八年七月四日以七十八年北市
地四字第二九一二九號公告，徵收臺北市○○區○○段四小段五七二地號土地上之土
地改良物，惟該公告徵收之地上土地改良物僅及「公園花木及附屬於游泳池之收票亭
」，而未及於「游泳池」池體本身，此經該處七十八年八月十九日北市地四字第三七
一二一號函所承認，該游泳池仍屬抗告人所有。乃相對人於八十八年五月四日就該游
泳池擅為開放供公眾使用之處分，嚴重損害抗告人之財產權，一再訴願決定維持原處
分，亦顯違法不當，爰訴請判決併予撤銷等語。
原裁定以：坐落於榮星段四小段五三四地號等二十五筆公、私有土地上之土地改良物
，經臺北市政府報奉行政院七十八年七月三日台內地字第七二○二五七號函核准徵收
（該函核准之徵收土地改良物計畫書所附之土地使用清冊中，榮星段四小段五七二地
號土地之土地使用情形欄內記載「建築改良物一棟」、「游泳池等遊樂設施」，是系
爭游泳池已報請行政院核准徵收），臺北市政府地政處乃據以七十八年七月四日北市
地四字第二九一二九號公告徵收，並以七十八年八月十九日北市地四字第三七一二一
號函知抗告人訂於七十八年八月二十五日發放補償費。其中坐落於榮星段四小段五七
二地號土地上之游泳池及附屬服務機電設施，因補償費等問題，相對人（即用地機關
）與抗告人尚在協調中，並未隨同該用地範圍內其他土地改良物辦理公告徵收，而嗣
後亦未能達成協議，相對人乃函請臺北市政府地政處辦理公告徵收，該處另以八十年
五月一日北市地四字第一五○四六號公告並檢附補償清冊辦理徵收，並於公告期滿後
，以八十年五月三十日北市地四字第二○五九一號函知抗告人訂於八十年六月十日至
十二日領取補償費，惟抗告人逾期未領，該處乃以八十年度存字第四九八三號提存書
提存於臺灣臺北地方法院提存所待領，完成徵收補償之法定程序，凡此有原處分卷可
稽。是抗告人已非系爭游泳池所有權人，則相對人八十八年五月四日將系爭游泳池開
放公眾使用之處分，對抗告人根本不生損害與否之問題，其循訴願、再訴願、行政訴
訟程序謀求救濟，自為法所不許。遂認抗告人之訴，其當事人難謂適格，應予裁定駁
回。
查行政訴訟法第一百零七條第一項各款係屬廣義之訴的利益要件，由於各款具有公益
性，應由法院依職權調查，如有欠缺或命補正而不能補正者，法院應以裁定駁回之。
至於欠缺當事人適格，屬於狹義的「訴的利益」之欠缺，此等要件是否欠缺，常須審
酌當事人之實體上法律關係始能判斷，自以判決方式為之。原裁定以抗告人之起訴，
其當事人之適格有欠缺，而以裁定駁回其訴，即有未合。抗告意旨指摘原裁定不當，
求為廢棄，即非無理。又本件一再訴願決定雖亦認抗告人為當事人不適格，為程序上
不受理之決定。惟就抗告人是否為系爭游泳池之所有權人，及原處分是否有損害抗告
人權益，已為論斷。原法院似非不可據為實體上之審理裁判，附此明。
據上論結，本件抗告為有理由，依行政訴訟法第二百七十二條、第一百零四條、民事
訴訟法第四百九十二條第二項前段、第九十五條、第七十八條，裁定如主文。
中    華    民    國      九十      年      十二      月    二十七      日
                    最 高 行 政 法 院  第 五 庭
                                審 判 長 法  官      廖  政  雄
                                         法  官      趙  永  康
                                         法  官      林  清  祥
                                         法  官      鍾  耀  光
                                         法  官      姜  仁  脩
右  正  本  證  明  與  原  本  無  異
                                         法院書記官  彭  秀  玲
中    華    民    國      九十      年      十二      月    二十七      日


司法院資訊處製作；財團法人民間司法改革基金會備份。
